最高法院刑事判決　　　　　　一○○年度台上字第七一九八號
上　訴　人　吳東耕原名吳聰敏.
選任辯護人　劉政杰律師
上列上訴人因偽造有價證券等罪案件，不服台灣高等法院台南分
院中華民國九十九年十月二十七日第二審判決（九十九年度上訴
字第一七○號，起訴案號：台灣嘉義地方法院檢察署九十七年度
偵緝字第三一九號、九十八年度調偵字第三○一、三○二號），
提起上訴，本院判決如下：
    主  文
上訴駁回。
    理  由
一、偽造有價證券部分：
按刑事訴訟法第三百七十七條規定，上訴於第三審法院，非以判
決違背法令為理由，不得為之。是提起第三審上訴，應以原判決
違背法令為理由，係屬法定要件。如果上訴理由書狀並未依據卷
內訴訟資料，具體指摘原判決不適用何種法則或如何適用不當，
或所指摘原判決違法情事，顯與法律規定得為第三審上訴理由之
違法情形，不相適合時，均應認其上訴為不合法律上之程式，予
以駁回。本件上訴人吳東耕（原名吳聰敏）關於偽造有價證券部
分上訴意旨略稱：(一)、原判決事實二、(六)至(十)等五紙支票之號碼
，與上訴人所開立如原判決事實二、(一)至(五)等九紙支票之號碼間
隔甚遠，而證人溫文生於偵查中又曾證稱：支票上之印章為伊所
有，但係被盜蓋等語，即不能排除原判決事實二、(六)至(十)等五紙
支票可能係溫文生自行偽造。雖溫文生因躲避債務，經原審多次
傳、拘均未到庭，惟原審未將原判決事實二、(六)至(十)等五紙支票
送請鑑定，是否與原判決事實二、(一)至(五)等九紙支票上之「溫文
生」印文相同，即遽認上開五紙支票係上訴人交付真實姓名年籍
不詳之Ａ男使用云云，自有應於審判期日調查之證據而未予調查
之違誤。(二)、原審雖認定上訴人與Ａ男有共同偽造有價證券之犯
意聯絡，惟上訴人僅係出售空白支票予Ａ男，並告知Ａ男支票之
票主為溫文生，提供Ａ男偽造有價證券之機會，而給予助力之幫
助犯。況上訴人所交付者，係空白支票，其上絕對必要記載事項
，尚未記載完全，即無成立偽造有價證券罪之餘地。乃原審未察
，而以上訴人與Ａ男同論以偽造有價證券罪之共同正犯，自有判
決不適用法則及適用法則不當之違法等語。
惟查：證據之取捨、事實之認定，乃事實審法院職權行使之範圍
，事實審法院經調查證據之結果，本於確信，依自由心證之取捨
證據，苟其取捨，與經驗法則或論理法則無違，即不得任意指為
違法，而據為適法之第三審上訴理由。本件原判決認定上訴人有
原判決事實欄所載之共同偽造有價證券之犯行，因而維持第一審
為上訴人科刑之判決（共十一罪，各處有期徒刑三年二月〈一罪
〉、三年一月〈一罪〉、三年〈九罪〉）。係以：上訴人之自白
、證人孫佳箏、李連享、黃福團、劉麗冠、陳永信、黃冠霖、賴
香如、賴東興、潘招坤、吳俊雄、吳盛發、陳宇文、吳真子、邱
再發之證詞、遺失票據申報書、支票影本證明書、聲明書、西部
菸酒有限公司銷貨明細表、客戶資料及買賣約定書、台新商業銀
行民國九十六年六月二十五日台新作文字第九六○八五二五號函
及所附之票據掛失止付通知書、退票理由單及支票影本、台灣雲
林地方法院檢察署九十六年度偵字第一一一八號不起訴處分書、
古典洋酒股份有限公司函、上多企業有限公司函、鑫多實業有限
公司函、連線郵局電腦託收票據收據影本等證據資料，為綜合之
判斷。已詳細敘述其所憑之證據及認定之理由。所為論斷，俱有
卷存證據資料可資覆按，從形式上觀察，並無採證或認定事實違
背經驗法則或論理法則，或其他違背法令之情形。另查：(一)、審
判期日應調查之證據，係指與待證事實有重要關係，在客觀上顯
有調查必要性之證據而言，故其範圍並非漫無限制，必其證據與
判斷待證事實之有無，具有關聯性，得據以推翻原判決所確認之
事實，而為不同之認定，若僅係枝節性問題，或所欲證明之事項
已臻明瞭，而當事人聲請調查之證據，僅在延滯訴訟，甚或就同
一證據再度聲請調查，自均欠缺其調查之必要性。上訴人及其辯
護人於原審時並未請求將如原判決事實二、(六)至(十)等五紙支票上
之「溫文生」印文送請鑑定，是否與其事實二、(一)至(五)等九紙支
票上之「溫文生」印文相同等情（見原審卷第三十八頁反面、第
五十二頁反面、第一○二頁反面），且原審法院斟酌上訴人已自
承上開原判決事實二、(一)至(十)等各紙支票上之「溫文生」之印文
，均為其與該Ａ男者，共同偽刻溫文生之印章並蓋用之，而依據
其他相關事證，認此部分事證已臻明確，就此未再行無益之調查
，難謂有應於審判期日調查之證據未予調查之違誤。(二)、原判決
已於理由貳、四、(一)內說明上訴人與Ａ男欲偽造有價證券供行使
之用，一同至刻印店偽刻溫文生之印章，二人已有偽造有價證券
之犯意聯絡，而後由Ａ男在空白支票發票人欄加蓋溫文生印文，
著手偽造有價證券犯罪之構成要件行為，上訴人並交付已加蓋溫
文生印文之如原判決犯罪事實二、(六)至(十)之支票予Ａ男，是上訴
人與Ａ男互相利用他人之行為，以達其等犯罪之目的，即應對於
全部所生之結果，共同負責，二人應論以偽造有價證券罪之共同
正犯，公訴人認係幫助犯，即有未合，惟其基本社會事實同一，
應依刑事訴訟法第三百條之規定變更起訴法條等語。所為上訴人
與Ａ男共同應成立偽造有價證券罪共同正犯，暨上訴人並非單純
交付空白支票之論斷，經核俱與卷內資料相符，原判決採證認事
並無違反經驗法則、論理法則，亦無任意推定犯罪事實、判決不
適用法則或適用法則不當之違誤。上訴意旨(二)為對於原判決已說
明事項及屬原審採證認事職權之適法行使，持憑己見，就相同證
據資料而為不同之評價，且重為事實之爭執，均與法律規定得為
第三審上訴理由之違法情形，不相適合。其上訴不合法律上之程
式，應予駁回。
二、侵占離本人持有物部分：
按刑事訴訟法第三百七十六條所列各罪之案件，經第二審判決者
，不得上訴於第三審法院，為該條所明定。本件上訴人所犯侵占
離本人持有物部分，原審法院係依刑法第三百三十七條規定論處
罪刑，核屬刑事訴訟法第三百七十六條第一款之案件，既經第二
審判決，自不得上訴於第三審法院。上訴人一併提起上訴，為法
所不許，應併予駁回。
據上論結，應依刑事訴訟法第三百九十五條前段，判決如主文。
中    華    民    國  一○○  年   十二   月  二十二  日
                      最高法院刑事第十一庭
                          審判長法官  黃  正  興  
                                法官  許  錦  印  
                                法官  林  瑞  斌  
                                法官  陳  春  秋  
                                法官  謝  靜  恒  
本件正本證明與原本無異
                                      書  記  官  
中    華    民    國  一○一  年    一    月    二    日
                                                      Q